最高法院刑事判決　　　　　　九十四年度台上字第六八五九號
　　上　訴　人　甲○○
　　　　　　　　　　　　26之.
　　選任辯護人　陳昭宜律師
上列上訴人因妨害自由案件，不服台灣高等法院台中分院中華民
國九十二年四月三十日第二審判決（九十二年度上訴字第四二八
號，起訴案號：台灣南投地方法院檢察署九十一年度偵字第一二
二一號），提起上訴，本院判決如下：
    主  文
原判決撤銷，發回台灣高等法院台中分院。
    理  由
本件原判決認定上訴人甲○○與被害人高最隆間關於土地糾紛尚
未解決。上訴人竟夥同另一不詳姓名成年男子於民國九十一年四
月三日十五時許，在南投縣仁愛鄉翠華村李金蓮經營之「太陽城
商店」內，強將被害人押出，並強行推入上訴人駕駛之小客車，
載到台中縣和平鄉松柏村上訴人岳母之工寮。以非法之方法剝奪
被害人之行動自由。嗣因李金蓮報警，經警察多方連絡，上訴人
始託妻舅郭志烽，於同日二十三時許將被害人載回仁愛鄉華岡派
出所等情。因而撤銷第一審諭知上訴人無罪之判決，改判論處上
訴人共同以強暴剝奪人之行動自由罪刑。固非無見。
惟查，(一)、原判決依據被害人高最隆與證人李金蓮之證詞，資以
認定上訴人犯罪。但被害人於警詢時雖指訴上訴人與另一男子將
伊押上車載走（見偵查卷第七、八頁），惟於第一審則謂，上訴
人沒有強行押走他，當時車上還有上訴人夫妻及其母親（即被害
人之同居人），上訴人係載伊去和平鄉吃飯，事後伊於當晚十一
時許回家睡覺，並未去派出所，亦未製作警詢筆錄各情（見第一
審卷第十一至十五頁），前後供述不一，不無疑問。且證人李金
蓮在第一審提出埔里榮民醫院於九十一年六月二十四日出具之被
害人診斷證明書，載明被害人「輕微血管性失智症」等情附卷為
證（見同上卷第四十二頁）；而證人李乙凡亦證述，被害人可以
自理生活，但他有時自己講完後就會忘記，他的理解力很差等語
（見同上卷第九十五頁）。究竟被害人之病情如何？精神意識是
否正常？失智症之副作用為何？是否導致心神異常而無從為正確
之陳述？攸關被害人供詞之憑信力如何。乃原審對此未函請上述
醫院查覆，以明瞭究竟，即採信被害人在警詢之指訴為論罪之證
據，尚嫌未盡調查能事。(二)、證人李金蓮雖一再證陳，被害人係
遭上訴人及另一男子押走，並稱當時有何老大、周朝林在外面看
到，他們有跑進來問被害人為何被帶走等情（見第一審卷第四十
頁）。但第一審傳訊何老大到庭證述，伊路過那裡，沒有注意被
害人上車，伊祗看到一男一女而已（見同上卷第六十五頁），與
李金蓮之證詞不一致，何故如此？又李金蓮所稱之另一目擊證人
周朝林，原審及第一審亦未傳訊到庭訊問究竟，致李金蓮之證詞
是否與事實相符而可採信，亦有疑問。原審對此未予釐清，即逕
採李金蓮之證詞為判決之基礎，亦係調查未盡。(三)、卷宗內之筆
錄及其他文書可為證據者，應向被告宣讀或告以要旨，使其明白
辯論之機會，刑事訴訟法第一百六十五條第一項定有明文。依原
審九十二年四月十七日審判筆錄記載，該法院於審判期日訊問上
訴人而提示上訴人及被害人、證人於偵查及第一審之筆錄及埔里
地政事務所函等文書時，僅為「提示」而已（見原審卷第四十六
頁），並未宣讀其內容或告以要旨，未踐行上述法定程序，自係
應於審判期日調查之證據而未予調查之違法，其採為論罪之基礎
，判決當然違背法令。上訴人上訴意旨，指摘原判決不當，非無
理由，應認有撤銷發回更審之原因。
據上論結，應依刑事訴訟法第三百九十七條、第四百零一條，判
決如主文。
中　　華　　民　　國　九十四　年　 十二　 月　　八　　日
                      最高法院刑事第五庭
                          審判長法官  吳　雄　銘
                                法官  池　啟　明
                                法官  郭　毓　洲
                                法官  韓　金　秀
                                法官  吳　信　銘
      本件正本證明與原本無異
                                      書  記  官
中　　華　　民　　國　九十四　年　 十二　 月　　十三　日
                                                Ｒ
